【裁判字號】    98,易,794
【裁判日期】    990325
【裁判案由】    詐欺
【裁判全文】
臺灣苗栗地方法院刑事判決               98年度易字第794號
公  訴  人  臺灣苗栗地方法院檢察署檢察官
被      告  乙○○
上列被告因詐欺案件，經檢察官提起公訴（98年度偵字第3192號
），本院裁定改依簡式審判程序審理，判決如下：
    主  文
乙○○幫助犯詐欺取財罪，處有期徒刑月，如易科罰金，以新
臺幣壹仟元折算壹日。
    事  實
一、乙○○明知現今利用報紙、廣告刊登或其他管道，向他人徵
    購或租用金融帳戶、提款卡等行為，均係財產犯罪集團為利
    用所收購之金融帳戶，用以掩飾、隱匿重大犯罪所取得財物
    而為之，且任何人均得在金融機構以自己名義申辦帳戶，並
    無身份、債信等關卡設限，若有意使用他人申辦帳戶，均與
    財產犯罪有密切關連，為一般人通知之常識。若交付帳戶存
    摺、印章或提款卡等得以利用前開帳戶之資料與犯罪集團成
    員，將可預見渠等將利用帳戶資料存取現金而造成他人財產
    損失之結果，而此結果之發生並不違反其本意，而基於幫助
    詐欺之不確定故意，於民國97年6 月間某日，在苗栗縣三義
    鄉街上，以新臺幣（下同）5, 000元之代價，將其向新竹國
    際商業銀行三義分行（後改制為渣打國際商業銀行）申請開
    設之00000000000000號帳戶之存摺、提款卡及密碼賣予孫國
    楨（另簽分案偵辦），以幫助孫國楨所屬詐欺集團遂行詐欺
    取財犯行。嗣該詐欺集團成員即意圖為自己不法之所有，於
    97年8 月15日晚間10時許，藉由網路與甲○○聊天進而約定
    為性交易，並佯稱須確認甲○○之身份，而誘使甲○○依其
    指示操作自動付款機，致甲○○不疑有他，而依該人之指示
    ，先於97年8 月15日匯款29,123元至林俊昇（另案偵辦）向
    彰化銀行北屯分行申請之00000000000000號帳戶，及再以無
    卡存款之方式，分別於同日晚間11時39分、8 月16日0 時39
    分、8 月16日0 時50分許，在中壢市○○路194 號、渣打國
    際商業銀行中壢分行各存入25,000元、12,000元及50,000元
    至乙○○上開帳戶。嗣該人再向甲○○查詢其信用卡資料時
    ，甲○○始知受騙。
二、案經甲○○訴由桃園縣政府警察局中壢分局報由臺灣桃園地
    方法院檢察署呈請臺灣高等院檢察署檢察長核轉臺灣苗栗地
    方法院檢察署檢察官偵查起訴。
    理  由
一、本件被告乙○○犯係死刑、無期徒刑、最輕本刑為3 年以上
    有期徒刑以外之罪，其於本院準備程序中就前揭被訴事實為
    有罪之陳述，經受命法官告知簡式審判程序之旨，並聽取其
    與公訴人之意見後，本院認無不得或不宜改依簡式審判程序
    進行之處，爰依刑事訴訟法第273 條之1 第1 項、第284 條
    之1 ，本院合議庭裁定由受命法官獨任依簡式審判程序審理
    ；又簡式審判程序之證據調查，依刑事訴訟法第273 條之2
    規定，不受同法第159 條第1 項審判外陳述排除之限制，再
    被告對於卷內之各項證據，亦不爭執證據能力，故卷內所列
    之各項證據，自得作為證據，合先敘明。
二、上揭事實，業據被告於本院審理時坦承不諱，核與證人即被
    害人甲○○於警詢證述之情節相符，且有渣打國際商業銀行
    上開帳戶申請印鑑卡、被告身分證影本、交易明細查詢表、
    桃園縣政府警察局中壢分局中壢派出所受理各類案件紀錄表
    、受理詐騙帳戶通報警示簡便格式表、內政部警政署反詐騙
    案件紀錄表、渣打銀行自動櫃員機交易明細表各1 份在卷可
    稽；被告上開自白，顯與事實相符，自堪信實。按刑法上之
    故意，分為直接故意（確定故意）與間接故意（不確定故意
    ），「行為人對於構成犯罪之事實，明知並有意使其發生者
    」為直接故意；「行為人對於構成犯罪之事實，預見其發生
    而其發生並不違背其本意者」為間接故意。且幫助犯之成立
    ，以行為人主觀上認識被幫助者正欲從事犯罪或係正在從事
    犯罪，且該犯罪有既遂之可能，而其行為足以幫助他人實現
    構成要件者，即具有幫助故意，並不以行為人確知被幫助者
    係犯何罪名為必要。而在金融機關開設帳戶，請領存摺、提
    款卡之事，係針對個人身分之社會信用而予資金流通，具有
    強烈之屬人性，且今日一般人至金融機關開設帳戶並非難事
    ，苟非供洗錢或犯罪等不法目的，依一般社會經驗法則判斷
    ，實無必要隱匿自己名義之帳戶，而無故借用他人帳戶使用
    。況近來詐騙集團詐欺取財之犯罪類型層出不窮，該等犯罪
    ，多數均係利用他人帳戶作為詐欺取財之出入帳戶，並經媒
    體廣為披載，被告為智慮成熟之人，縱使並不確知其交付帳
    戶對象犯罪行為之具體內容，然上開犯罪型態既為現今社會
    犯罪常態之一，對其帳戶至少將遭人作為詐欺取財犯行所得
    財物匯入及提領之工具使用，當為被告所可能預見，而該帳
    戶嗣確供他人犯罪之用，並不違背被告之本意，被告應具備
    幫助詐欺取財之不確定故意。是本件事證明確，被告上開犯
    行，洵堪認定，應予以依法論科。
三、查被告提供其所申請之前開銀行帳戶存摺、提款卡及密碼給
    犯罪集團成員使用，犯罪集團成員並持以向被害人甲○○詐
    欺取財，其係以幫助他人犯罪之意思，參與實施犯罪構成要
    件以外之行為，核屬詐欺取財罪之幫助犯。故核被告所為，
    係犯刑法第30條第1 項、第339 條第1 項之幫助詐欺取財罪
    。被告幫助他人實行犯罪，為幫助犯，應依刑法第30條第2
    項之規定，按正犯之刑減輕之。爰審酌被告明知目前社會上
    詐騙集團犯案猖獗，時有利用人頭帳戶詐欺取財之情事，竟
    仍率爾將其申設之銀行帳戶提供他人使用，使犯罪難以查緝
    ，等同助長犯罪，對社會秩序危害非輕，及對被害人所造成
    之損害，惟兼念被告並未實際參與詐欺取財之犯罪，可責難
    性較小，犯後坦承犯行、態度良好，其教育程度為小學畢業
    ，智識不高，犯罪動機、手段等一切情狀，量處如主文所示
    之刑；又審酌其年齡、職業、收入、社會地位等節，並諭知
    易科罰金之折算標準，以資儆懲。
據上論斷，應依刑事訴訟法第273 條之1 第1 項、第299 條第1
項前段，刑法第30條、第339 條第1 項、第41條第1 項前段，刑
法施行法第1條之1，判決如主文。
本案經檢察官洪清秀到庭執行職務。
中    華    民    國    99    年    3     月    25    日
                  刑事第三庭  法  官  許蓓雯
以上正本證明與原本無異。
如不服本判決應於收受判決後10日內向本院提出上訴書狀，並應
應敘述具體理由。其未敘述上訴理由者，應於上訴期間屆滿後20
日內向本院補提理由書( 均須按他造當事人之人數附繕本) 「切
勿逕送上級法院」。告訴人或被害人如對本判決不服者，應具備
理由請求檢察官上訴，其上訴期間之計算係以檢察官收受判決正
本之日期為準。
                              書記官  徐一夫
中    華    民    國    99    年    3     月    25    日
本案論罪科刑法條：中華民國刑法第339 條第1 項意圖為自己或
第三人不法之所有，以詐術使人將本人或第三人之物交付者，處
5年 以下有期徒刑、拘役或科或併科1 千元以下罰金。

司法院資訊處製作；財團法人民間司法改革基金會備份。
